臺灣臺中地方法院臺中簡易庭小額民事判決
110年度中小字第3153號
原      告  尤文源  
被      告  鄭啓鶴  

上列當事人間請求損害賠償事件，本院於民國110年11月3日言詞
辯論終結，判決如下：
    主      文
被告應給付原告新臺幣壹萬零貳佰陸拾捌元，及自民國一一０年
五月二十日起至清償日止，按週年利率百分之五計算之利息。
原告其餘之訴駁回。
訴訟費用新臺幣壹仟元，其中新臺幣柒佰元由被告負擔，餘由原
告負擔。
本判決第1項原告勝訴部分，得假執行。
    事實及理由
一、原告主張：被告於民國109年9月20日12時50分許，駕駛車號
    00-0000號自用小客車，沿臺中市南區高工路，由五權南路
    往大里區方向行駛，行經高工路與興大路396巷交岔路口左
    轉時，其應注意車輛行駛時，應注意轉彎車應讓直行車先行
    ，並應注意車前狀況，隨時採取必要之安全措施，而依當時
    情形，又無不能注意之情事，竟疏於注意及此，適原告騎乘
    車號000-0000號普通重型機車（下稱系爭機車），沿南區高
    工路，由大里區往五權南路方向行駛，正行至該交岔路口，
    亦未注意車前狀況而閃避不及，致兩車因而發生碰撞，致原
    告人車倒地，系爭機車因此受損，原告亦受有傷害。系爭機
    車經送修復估價後，所需修復費用為新臺幣（下同）2萬731
    4元（含工資費用3721元、零件費用2萬3593元）。因被告為
    肇事主因，為此爰依民法第184條第1項侵權行為規定，請求
    被告就系爭機車之修復費用及原告之營業損失4200元（每日
    以300元計算，請求14日原告因受傷無法工作之日數）擔負7
    成之賠償責任，並加計法定遲延利息等語。並聲明：被告應
    給付原告2萬2060元（計算式：2萬7314元＋4200元，合計3萬
    1514元；再以7成計算，即為2萬2060元），及自起訴狀繕本
    送達翌日起至清償日止，按年息5%計算之利息（原告經當庭
    補充更正適用年息部分之聲明如上，見本院卷第95頁，因於
    法相合，當准許之）。
二、被告則以：其不同意給付，係原告來撞其車輛，其當時表示
    要強制險賠償，原告說不要，要其直接賠償，第1次協調原
    告要求58000元，他直接去搶好了，過失傷害部分其已遭判
    刑1個月，也是跟老闆借錢，其還要養3個小孩，原告沒有駕
    照還來撞其車輛，要其賠償，這是什麼世界。其沒有要請求
    送肇事責任鑑定，不想要在這件事情浪費時間，其沒有錢，
    沒有要與原告和解，請求依法辦理。刑事部分已經判決確定
    ，對於刑事部分沒有意見等語，以資抗辯。並聲明：原告之
    訴駁回。
三、本院得心證之理由：
（一）查原告主張被告於上開時地，因駕車有上開主要肇事過失
      ，另伊則有未注意車前狀況之過失，致原告系爭機車受損
      ，原告因此受傷，系爭機車經估價後所需修復費用如上等
      事實，業據原告提出與所述相符之估價單為證，且有本院
      依職權向臺中市政府警察局調取之道路交通事故調查卷宗
      （含現場圖、A3類道路交通事故調查報告表、道路交通事
      故談話紀錄表、道路交通事故當事人酒精測定記錄表、交
      通事故補充資料表、道路交通事故照片黏貼紀錄表及道路
      交通事故初步分析研判表）等在卷足參（見本院卷第21至
      54頁），而被告對其確因上開同一事故，遭本院以過失傷
      害罪判處拘役30日，得易服勞役確定在案等上情亦為是認
      ，是本院依調查證據之結果，堪信原告之主張為真正。又
      查，本件事故之發生，係因被告駕駛車輛有疏未依規定讓
      車之肇事主因，而原告就該事故亦具有未注意車前狀況之
      肇事次因甚明，此有臺中市政府警察局道路交通事故初步
      研判分析表在卷可參（見本院卷第45頁），且經本院刑事
      庭以110年度中交簡字第525號刑事判決認定在案，是堪認
      被告車輛就系爭事故之發生應為肇事主因，當負百分之70
      之過失責任，另原告騎乘系爭機車為肇事次因，應自負百
      分之30之過失責任。再按汽車、機車或其他非依軌道行駛
      之動力車輛，在使用中加損害於他人者，駕駛人應賠償因
      此所生之損害，民法第191條之2定有明文。基上，原告系
      爭機車所受損害與被告上開過失行為間，具有相當因果關
      係，則依上揭民法第191條之2規定，被告對原告所有系爭
      機車所受上開損害，應負賠償責任至明。準此，被告猶仍
      辯稱上情，當嫌無據，無可憑信。
（二）又不法毀損他人之物者，被害人得請求賠償其物因毀損所
      減少之價額，民法第196條定有明文。另依該條規定請求
      賠償物被毀損所減少之價額，得以修復費用為估定標準，
      但以必要者為限（例如修理材料以新品換舊品，應予折舊
      ）。查原告主張系爭機車之修復費用為2萬7314元，其中
      工資費用3721元、零件費用2萬3593元，有上開估價單可
      參，而機車之修理係以全新零件更換被損之零件，故原告
      以修理費為損害賠償之依據時，自應將零件折舊部分予以
      扣除。至折舊之標準，依行政院所頒固定資產耐用年數表
      及固定資產折舊率之規定，機械腳踏車即機車之耐用年數
      為3年，依定率遞減法每年折舊千分之536。從而，依本院
      查詢系爭機車之公路監理電子閘門資料，既可見系爭機車
      之出廠年月為108年10月，迄至肇事時即109年9月20日，
      已使用約1年，故零件費用折舊後之殘值為10947元（計算
      式：如附表），再加計不必折舊之工資費用3721元，是原
      告得請求被告賠償之機車修理費金額合計本應為1萬4668
      元（計算式：10947元＋3721元＝1萬4668元）；而原告逾此
      範圍之主張，當嫌無據，應予駁回。至原告雖另請求被告
      給付伊所受營業損失或不能工作之損失4200元云云；然而
      ，原告迄至本件審結前既已表明伊就此並無相關舉證欲行
      提出，則原告就此既未能提出相關舉證以證其說，自難認
      有據，無從准許。
（三）另按損害之發生或擴大，被害人與有過失者，法院得減輕
      賠償金額，或免除之；重大之損害原因，為債務人所不及
      知，而被害人不預促其注意或怠於避免或減少損害者，為
      與有過失；前2項之規定，於被害人之代理人或使用人與
      有過失者，準用之，民法第217條定有明文。另該項規定
      之目的，在謀求加害人與被害人間之公平，故在裁判上法
      院得以職權減輕或免除之（參見最高法院85年台上字第17
      56號判例意旨）。查系爭事故之肇事責任歸屬，應以被告
      車輛為肇事主因，應負百分之70之過失責任，而原告騎乘
      系爭機車為肇事次因，應負百分之30之過失責任，既經本
      院審認如前，是認原告應自行承擔百分之30之過失責任，
      故認被告應賠償原告之金額，當應減為1萬268元（計算式
      ：1萬4668元×70/100＝1萬268元，小數點以下4捨5入），
      方屬允當；至原告逾此範圍之主張，當嫌無據，應予駁回
      。
（四）按給付無確定期限者，債務人於債權人得請求給付時，經
      其催告而未為給付，自受催告時起，負遲延責任。其經債
      權人起訴而送達訴狀，或依督促程序送達支付命令，或為
      其他相類之行為者，與催告有同一之效力；又遲延之債務
      ，以支付金錢為標的者，債權人得請求依法定利率計算之
      遲延利息。但約定利率較高者，仍從其約定利率；應付利
      息之債務，其利率未經約定，亦無法律可據者，週年利率
      為百分之5，民法第229條第2項、第233條第1項及第203條
      分別定有明文。查原告對被告上開侵權行為損害賠償債權
      ，核屬無確定期限之給付，自應經原告之催告而未為給付
      ，被告始負遲延責任。準此，原告請求被告加計給付自起
      訴狀繕本送達之翌日即110年5月20日起（本件起訴狀繕本
      於110年5月19日合法送達被告，見本院卷第59頁）至清償
      日止，按週年利率5%計付遲延利息，核無不合。
四、綜上所述，原告依民法第191條之2、第196條等規定，訴請
    被告給付1萬268元，及自110年5月20日起至清償日止，按週
    年利率5%計算之遲延利息，為有理由，應予准許；而原告逾
    此範圍之主張，當嫌無據，應予駁回。
五、本件係依小額訴訟程序所為被告部分敗訴之判決，依民事訴
    訟法第436條之20規定，應依職權就原告勝訴部分宣告假執
    行。
六、依民事訴訟法第436條之19第1項、第79條規定，本件訴訟費
    用額確定為1,000元（即原告繳納之第一審裁判費1,000元）
    ，命其中700元由被告負擔，餘由原告負擔。
中　　華　　民　　國　　110 　年　　11　　月　　10　　日
                　　　臺灣臺中地方法院臺中簡易庭       
　　　                            法  官  許惠瑜
以上正本係照原本作成。
如不服本判決，應於送達後20日內，以判決違背法令為理由，向
本院提出上訴狀並表明上訴理由（上訴理由應表明一、原判決所
違背之法令及其具體內容；二、依訴訟資料可認為原判決有違背
法令之具體事實），如於本判決宣示後送達前提起上訴者，應於
判決送達後20日內補提上訴理由書（須附繕本）。如委任律師提
起上訴者，應一併繳納上訴審裁判費。
中　　華　　民　　國　　110 　年　　11　　月　　10　　日
                                  書記官  許千士
附表：
折舊時間           金額
第1年折舊值        23,593×0.536=12,646
第1年折舊後價值    23,593-12,646=10,947